臺灣臺南地方法院刑事判決
111年度易字第1159號
聲  請  人  臺灣臺南地方檢察署檢察官
被      告  黃偉峻


上列被告因違反毒品危害防制條例案件，經檢察官聲請以簡易判
決處刑（111年度偵字第13597號），本院認為不宜，改依通常程
序審理，判決如下：
    主  文
黃偉峻無罪。
    理  由
一、按檢察官聲請以簡易判決處刑之案件，法院於審理後，認應
    為無罪、免訴、不受理或管轄錯誤判決之諭知者，應適用通
    常程序審判之，刑事訴訟法第452條、第451條之1第4項但書
    ，定有明文。查本案原由檢察官聲請以簡易判決處刑，經本
    院審理後，認應為無罪判決之諭知，爰改依通常程序審理。
二、按法院認為應科拘役、罰金或應諭知免刑或無罪之案件，被
    告經合法傳喚無正當理由不到庭者，得不待其陳述逕行判決
    ，刑事訴訟法第306條定有明文。查被告經合法傳喚，於審
    判期日無正當理由不到庭，本院認為本案為應諭知無罪之案
    件，爰不待被告陳述，逕行判決。
三、公訴即聲請簡易判決處刑意旨略以：被告黃偉峻於不詳時間
    ，以玻璃球及塑膠吸管自製吸食器1組，並於民國110年8月
    間某日，以該吸食器施用第二級毒品甲基安非他命，而非法
    持有專供施用第二級毒品之器具；嗣於111年4月23日17時40
    分許，在臺南市永康區中山北路與中山北路900巷口，因所
    駕駛之車牌號碼000-000號重型機車未裝設左後視鏡為警攔
    查，乃主動交付上開吸食器1組供扣案而查獲。因認被告涉
    犯毒品危害防制條例第11條第7項之持有專供施用第二級毒
    品之器具罪等語。
四、按犯罪事實應依證據認定之，無證據不得認定犯罪事實；不
    能證明被告犯罪者，應諭知無罪之判決，刑事訴訟法第154
    條第2項、第301條第1項，分別定有明文。次按犯罪事實之
    認定，應憑證據，如未能發現相當證據，或證據不足以證明
    ，自不能以推測或擬制之方法，為裁判基礎；且認定不利於
    被告之事實須依積極證據，苟積極證據不足為不利於被告事
    實之認定時，即應為有利於被告之認定；另認定犯罪事實所
    憑之證據，雖不以直接證據為限，間接證據亦包括在內，然
    而無論直接證據或間接證據，其為訴訟上之證明，須於通常
    一般之人均不致有所懷疑，而得確信其為真實之程度者，始
    得據為有罪之認定，倘其證明尚未達到此一程度，而有合理
    之懷疑存在，無從使事實審法院得為有罪之確信時，即應由
    法院為被告無罪之判決（最高法院30年上字第816號、40年
    台上字第86號、76年台上字第4986號判例意旨參照）。
五、本件檢察官認被告涉有上開罪嫌，無非係以被告之陳述、刑
    案現場照片、高雄市立凱旋醫院濫用藥物成品檢驗鑑定書、
    吸食器等，為其主要論據。
六、被告於不詳時間，以玻璃球及塑膠吸管自製吸食器1組，並
    於110年8月間某日，以該吸食器施用第二級毒品甲基安非他
    命；嗣被告於111年4月23日17時40分許，在臺南市永康區中
    山北路與中山北路900巷交岔路口，因所駕駛之車牌號碼000
    -000號重型機車未裝設左後視鏡為警攔查時，主動交付上開
    吸食器1組供員警查扣等事實，業據被告坦承不諱，復有刑
    案現場照片5張、高雄市立凱旋醫院濫用藥物成品檢驗鑑定
    書1份附卷可稽，以及吸食器1組扣案可佐，固可認定。
七、按毒品危害防制條例旨在防制「毒品」之危害，以維護國民
    身心健康 (見同條例第1條) ，該條例第4條第5項所稱之「
    專供」施用毒品器具，構成要件應予限縮且嚴格解釋，法條
    既曰「專供」，自應解為「專」以供製造或施用毒品之器具
    者為限。即至少不得包括施用者就原有其他用途之物，予以
    加工製造而供作施用毒品之器具，且仍未喪失其原有用途者
    在內。又毒品危害防制條例除對施用毒品者有處罰之明文規
    定外，另於該條例第4條第5項對於製造專供施用毒品之器具
    者，亦有處罰規定，且刑罰更重於施用毒品罪，如未予嚴格
    界定，恐將施用毒品之施用人為便於施用，而以鋁箔紙、吸
    管、針筒等物為材料自行製作簡便施用器具，易於其施用之
    行為，亦遭不當納入「製造專供施用毒品之器具」範圍內，
    反客為主，造成主要之施用行為反被便於施用之製作器具行
    為所排除，而論以施用者製造器具之罪刑，處以更重刑責之
    危險，將不當架空施用毒品罪刑之條文，使幾無適用之餘地
    （臺灣高等法院暨所屬法院90年法律座談會研討結果參照）
    。查被告於警詢時已陳稱：扣案之吸食器1組，前方的玻璃
    球是其在藥局買的，後方之塑膠吸管是其自己加上去的等語
    （參見偵卷第15頁背面），且依據扣案之吸食器外觀，
　　確係將玻璃球及塑膠吸管簡易結合而成，有刑案現場照片1
    張在卷可佐（參見警卷第29頁下方）。該等製作之材料既可
    輕易自坊間商店購得，製作之成品亦屬簡便施用器具，應非
    專供施用毒品之器具，核與毒品危害防制條例第11條第7項
    持有「專供施用第二級毒品之器具」之要件有違，自難逕以
    該罪相繩。
八、綜上各節，檢察官所舉證據，尚不足證明被告確有起訴書所
    指之持有專供施用第二級毒品器具之犯行。此外，復查無其
    他積極證據可資佐證，揆諸首揭證據裁判主義及無罪推定原
    則，自應為被告無罪之諭知，以昭審慎。
據上論斷，依刑事訴訟法第452條、第306條、第301條第1項，判
決如主文。
本案經檢察官陳昆廷聲請以簡易判決處刑，檢察官白覲毓到庭執
行職務。
中　　華　　民　　國　　111 　年　　11　　月　　10　　日
                  刑事第十二庭  法  官  李俊彬
以上正本證明與原本無異。
如不服本判決應於收受本判決後20日內向本院提出上訴書狀，並
應敘述具體理由。其未敘述上訴理由者，應於上訴期間屆滿後20
日內向本院補提理由書狀（均須按他造當事人之人數附繕本）「
切勿逕送上級法院」。 
　　　　　　　　　　　　　　　　書記官  李俊宏
中　　華　　民　　國　　111 　年　　11　　月　　10　　日